【裁判字號】    92,簡上,284
【裁判日期】    920912
【裁判案由】    給付會款
【裁判全文】
臺灣臺北地方法院民事判決                        九十二年度簡上字第二八四號
    上  訴  人  石淑蘭
    被上訴人    乙○○
    訴訟代理人  甲○○
右當事人間請求給付會款事件，上訴人對於中華民國九十二年二月十一日本院臺北簡
易庭九十年度北簡字第一二九四三號第一審判決提起上訴，本院於九十二年八月二十
二日言詞辯論終結，判決如左：
    主  文
原判決關於命上訴人給付逾新臺幣壹拾柒萬玖仟元，及自民國九十一年十月八日起至
清償日止，按年息百分之五計算之利息部分，及該部分假執行之宣告，暨訴訟費用之
裁判均廢棄。
右開廢棄部分，被上訴人於第一審之訴及其假執行之聲請均駁回。
其餘上訴駁回。
第一、二審訴訟費用由上訴人負擔百分之九十二，餘由被上訴人負擔。
    事  實
甲、上訴人方面：
一、聲明：
（一）原判決命上訴人給付逾新臺幣（下同）十二萬元，及自民國九十一年十月八日
      起至清償日止，按年息百分之五計算之利息部分廢棄。
（二）右開廢棄部分，被上訴人於第一審之訴及其假執行之聲請均駁回。
二、陳述：除與原審判決書所載者相同茲予引用外，補稱：
（一）被上訴人不得向上訴人請求給付會款十九萬五千元：
    １、上訴人業已交付七萬五千元予被上訴人，亦即上訴人僅積欠被上訴人十二萬
        元之會款：
    （１）五萬元部分：上訴人於民國八十三、八十四年間陸續提撥還錢予課長，被
          上訴人與另一人擅以上訴人之名義參加互助會，上訴人並不知情，被上訴
          人與該人私下將上訴人之會款十萬元均分，被上訴人取得現金五萬元，惟
          上訴人並無收據。
    （２）每月匯款三千元，共計二萬五千元部分：上訴人自九十一年初迄今，每月
          匯款三千元至被上訴人臺北銀行松山分行之帳戶（帳號：0000000
          0000），總金額為二萬五千元。
乙、被上訴人方面：
一、聲明：駁回上訴。
二、陳述：除與原審判決書所載者相同茲予引用外，補稱：
（一）被上訴人得向上訴人請求給付會款十九萬五千元：
    １、上訴人並未交付七萬五千元予被上訴人：
    （１）五萬元部分：否認上訴人此部分抗辯，上訴人應先行舉證。
    （２）每月匯款三千元，共計二萬五千元部分：被上訴人僅收受一萬六千元之匯
          款。
    理  由
一、被上訴人起訴主張：被上訴人於八十二年八月一日召集合會，上訴人參加一會，
    並於八十三年一月一日第五期標會得標，惟上訴人自同年六月一日起即未給付當
    期會款，僅於同年七月一日、八月一日、十月一日各給付一萬元，同年九月一日
    僅給付一萬五千元，且自同年十一月一日起至八十四年二月一日止，均未給付會
    款共八萬元，故上訴人尚有十三萬五千元迄未給付。又被上訴人於八十二年十二
    月參加上訴人所召集之合會一會，然該會於八十三年六月，即無法繼續進行，被
    上訴人業已繳納六期會款共六萬元，上訴人應將之返還被上訴人。是以上訴人應
    給付被上訴人共十九萬五千元之會款，屢經催討，未獲置理，爰依合會之法律關
    係，請求上訴人給付十九萬五千元，為此提起本件訴訟。
    上訴人則以：上訴人業已償還五萬元予被上訴人；另上訴人自九十一年初迄今，
    每月匯款三千元予被上訴人，匯款總金額為二萬五千元，故上訴人業已交付被上
    訴人七萬五千元，上訴人僅積欠被上訴人十二萬元等語，資為抗辯。
二、本件經本院於九十二年八月二十二日整理並協議簡化爭點（見本院卷第六十八之
    言詞辯論筆錄），是以本院僅就兩造協議簡化之爭點為審究，合先敘明。
三、查（一）被上訴人於八十二年八月一日召集合會，會期至八十四年二月一日止，
    連同會首共十九會，每會二萬元，採內標制，底標為二千元，上訴人參加一會，
    並於八十三年一月一日得標，惟上訴人自同年六月一日起至八十四年二月一日止
    ，僅於同年七月一日、八月一日、十月一日各給付一萬元，於同年九月一日給付
    一萬五千元，其餘均未繳納會款，上訴人尚有十三萬五千元未為給付。（二）上
    訴人於八十二年十二月召集之合會，會期至八十四年四月止，連同會首共十六會
    ，每會一萬元，採外標制，底標為一千二百元，被上訴人參加一會，然該合會於
    八十三年六月即無法繼續進行，被上訴人尚未得標，至同年五月止業已繳納六期
    會款共六萬元，上訴人應將之返還被上訴人。（三）上訴人就上開二互助會應給
    付被上訴人共十九萬五千元之會款，且分別於八十七年四月十日、九十一年六月
    十二日、九月三日、十月十四日、十一月二十一日，匯款三千元、二千元、二千
    元、二千元、二千元至被上訴人設於臺北銀行松山分行之帳戶（帳號：0000
    0000000號），並於九十二年一月二十八日轉帳五千元至被上訴人之上開
    帳戶，共計一萬六千元，此有互助會會單、臺北銀行松山分行九十二年七月一日
    函暨存款明細帳、臺北銀行無摺存入收款存根、彰化區漁會信用部自動櫃員機交
    易明細表（見原審卷第十至十一頁，見本院卷第四十三至四十八、七十一至七十
    二頁），復為兩造所不爭執，自堪信為真實。
四、本件應審酌者厥為被上訴人得否向上訴人請求給付會款十九萬五千元？經整理簡
    化之爭點如下（見本院卷第六十八頁之準備程序筆錄）：
（一）上訴人是否業已交付七萬五千元予被上訴人？亦即上訴人得否僅積欠被上訴人
      十二萬元之會款？
    １、現金五萬元
    ２、每月匯款三千元，共計二萬五千元
五、茲分述如下：
（一）上訴人是否業已交付七萬五千元予被上訴人？亦即上訴人得否僅積欠被上訴人
      十二萬元之會款：
    １、五萬元部分：
    （１）按一造就其主張之事實，應先負舉證之責任，必須證明其為真實後，對造
          於其抗辯事實，始應負證明之責任，此為舉證責任分擔之原則（最高法院
          十八年上字第二八五五號判例、四十三年臺上字第三七七號判例參照）。
          茲上訴人抗辯其業已清償被上訴人現金五萬元云云，惟此為被上訴人所否
          認，上訴人應先就此有利於己之事實負舉證之責。
    （２）查上訴人雖聲請傳喚證人蘇令夫到庭作證，惟其自陳不知證人之送達處所
          ，證人亦不願作證，且亦無被上訴人簽收之單據（見本院卷第二十七至二
          十八頁準備程序筆錄、第六十九頁言詞辯論筆錄），是以上訴人無法舉證
          以實其說，其所辯要無足取。
    ２、每月匯款三千元，共計二萬五千元部分：
    （１）上訴人辯稱：自九十一年初迄今，每月匯款三千元至被上訴人臺北銀行松
          山分行之帳戶，匯款總金額總計為二萬五千元云云，惟此為被上訴人所否
          認，上訴人自應就此有利於己之事實負舉證責任。
    （２）然查：上訴人於八十七年四月十日、九十一年六月十二日、九月三日、十
          月十四日、十一月二十一日、九十二年一月二十八日，陸續交付共計一萬
          六千元予被上訴人，已於前述。至其餘九千元之匯款部分，經核閱臺北銀
          行松山分行九十二年七月一日函檢附之被上訴人上開帳戶之存款明細帳，
          查無其他上訴人之匯款往來紀錄，上訴人亦自陳就此部分並無收據以資證
          明（見本院卷第六十九頁之言詞辯論筆錄）。故上訴人並未舉證以徵其言
          ，其所辯委無可採。
    ３、綜上所述，上訴人對被上訴人負有十九萬五千元之會款給付債務，而上訴人
        僅清償其中一萬六千元，故被上訴人請求上訴人給付十七萬九千元之會款，
        於法有據。
六、從而，被上訴人請求上訴人給付十七萬九千元，及自九十一年十月八日起至清償
    日止按年息百分之五計算之利息，為有理由，應予准許。逾此範圍，為無理由，
    應予駁回。原審就超過上開應准許部分（即命上訴人給付十七萬九千元之本息部
    分）為上訴人敗訴之判決，並依職權為假執行之宣告，自有未洽，上訴意旨就此
    部分指摘原判決不當，求予廢棄改判，為有理由。至上開應准許部分（即命上訴
    人給付十七萬九千元之本息部分），原審為被上訴人勝訴之判決，並依職權為假
    執行之宣告，經核並無違誤，上訴意旨就此部分仍執陳詞，指摘原判決不當，求
    予廢棄，為無理由，應予駁回。
據上論結，本件上訴為一部有理由，一部無理由，依民事訴訟法第四百三十六條之一
第三項、第四百四十九條第一項、第四百五十條、第七十九條但書，判決如主文。
中      華      民      國    九十二    年      九      月     十二     日
                                民事第一庭審判長法    官
                                                法    官
                                                法    官
右為正本係照原本作成
不得上訴
中      華      民      國    九十二    年      九      月     十一     日
                                               法院書記官 楊秋鈴


司法院資訊處製作；財團法人民間司法改革基金會備份。
